最高法院刑事判決　　　　　　　　　　　　　　　九十三年度台上字第四四五四號
　　上　訴　人　甲○○
　　　　　　　　　　　　（另案在台灣台中監獄執行中）
右上訴人因準強盜案件，不服台灣高等法院台中分院中華民國九十三年六月十日第二
審判決（九十二年度上訴字第一九八五號，起訴案號：台灣台中地方法院檢察署九十
年度偵字第二０二六號），提起上訴，本院判決如左：
    主  文
原判決撤銷，發回台灣高等法院台中分院。
    理  由
本件原判決認定上訴人甲○○曾於民國六十七年間車禍頭部受傷，六十八年自殺三次
，七十二年結婚，婚後即出現明顯之精神病症，嗣因現實感、判斷力障礙及衝動控制
力差，導致無法有效控制自己之行為，致處於「精神耗弱」之狀態。而於「精神耗弱
」之狀態犯有如后所列之犯行：(1)、上訴人基於行竊他人財物之概括犯意，意圖為自
己不法之所有，於八十九年十一月十七日十六時二十分許，潛入台中市○區○○里○
鄰○○路七號高寧婕之家中，竊取金飾一批（含玉珮五個、黃金項鍊六條、白金二條
、黃金手錶壹隻、黃金手鍊一條、黃金戒指四只、黃金飾物一個），得手後，欲離去
之際，適逢高寧婕返家，上訴人為防護贓物，竟出手毆打高寧婕頸部，並與其拉扯，
造成高寧婕受有左前臂挫瘀傷之傷害，當場對於被害人高寧婕施以強暴。幸高寧婕之
小叔龔裕德適時返家阻止，始未造成更大之傷害，並報警當場查獲（無故侵入住宅部
分，未據告訴）。(2)、上訴人承前行竊他人財物之概括犯意，於八十九年十月二十一
日十五時許，在苗栗縣通宵鎮○○路十二號李玉葉住處，趁李玉葉住處無人在家之際
，擅自侵入李玉葉住處，行竊李玉葉所有之現金新台幣（下同）一萬五千元、美金二
、三百元、鑽石戒指、手鐲等首飾一批（價值約五萬三千元）得手，適為李玉葉返家
撞見，上訴人為防護贓物、脫免逮捕，乃出言威嚇李玉葉稱：不准出聲否則要開槍等
語，當場對於李玉葉施以脅迫之行為，致使李玉葉因而心生畏懼，任令上訴人逃逸離
去（無故侵入住宅部分，未據李玉葉告訴）。(3)、上訴人復承前之犯意，於八十九年
十一月七日十時三十分許，在苗栗縣通宵鎮白西里三六之三八號張春花住處，利用張
春花住處門戶未上鎖之機會，擅自侵入張春花住處，行竊張春花所有之現金十二萬三
千四百三十元、鑽石戒指等首飾一批，得手後，適為張春花撞見，張春花乃要求上訴
人將竊取之財物交還，上訴人為防護贓物，乃以傷害手段將張春花推倒，施以強暴致
使張春花因而受有左側頭頂部頭皮下血塊瘀腫之傷害，而後自前門迅速逃逸。嗣於八
十九年十一月七日十一時三十分許，在苗栗縣通宵鎮白東里八號拱天宮媽祖廟後方，
上訴人為警查獲（失竊之財物，業經領回）。(4)、上訴人與真實姓名年籍不詳之成年
男子「吳志明」共同基於承前之犯意，共同意圖為自己不法之所有，於九十年一月十
六日十三時許，在台中市○區○○○街三九號何江樑住處，由上訴人執持其所有客觀
上足以對人之生命、身體、安全構成威脅，具有危險性，足供為兇器使用之自製螺絲
起子一支，以撬開何江樑住處一樓鋁門窗之門鎖之方式，擅自侵入何江樑之前開住處
行竊財物未遂（無故侵入住宅部分，未據告訴）；復由何江樑住處三樓攀爬至隔鄰台
中市○區○○○街四一號吳斐雯住處三樓，擅自侵入吳斐雯住處，著手行竊財物，未
及得手，即因何江樑恰巧於此際返家，發覺住處一樓鋁門窗遭人破壞而無法開啟，懷
疑住處遭竊，乃打算由隔鄰吳斐雯住處之陽台攀爬返回住處察看，遂於吳斐雯住處三
樓發現上訴人與「吳志明」在三樓搜尋行竊財物，立即下樓呼喊「有小偷」，上訴人
與「吳志明」被發覺後，即由吳斐雯住處三樓陽台攀爬至何江樑住處後，由何江樑住
處一樓後門防火巷分頭逃逸，何江樑乃尾隨甲○○往台中市○區○○○路方向追捕，
甲○○逃竄至台中市○區○○○路二二六號前，為達脫免逮捕之目的，即以前開自製
螺絲起子攻擊何江樑，當場對於何江樑施以強暴手段，未幾，上訴人即遭何江樑與鄰
居合力制伏。嗣於九十年一月十六日十四時許，在台中市○區○○○路二二六號前，
上訴人為警逮捕，並當場扣得上訴人所有之自製螺絲起子一支。(5)、上訴人復基於承
前之犯意，意圖為自己不法之所有，於九十年六月十日十三時許，在高雄縣鳥松鄉○
○路四一巷一弄五號張劍惠住處，利用張劍惠住處二樓陽台鋁門窗未上鎖之機會，擅
自侵入張劍惠之前開住處二、三樓，行竊張劍惠所有之現金五千五百元及國民身分證
一張等財物得手後，經張劍惠發覺，上訴人為圖防護贓物、脫免逮捕，乃與張劍惠發
生扭打，致使張劍惠因而受有左中指瘀青、腹部擦傷之傷害，並趁隙逃竄至一樓，由
後門翻牆駕駛其所有之車牌號碼ＴＰ—一一二三號自小客車，以作勢欲衝撞張劍惠並
揚言開槍射擊等語之方式，當場對於張劍惠施以強暴、脅迫手段後逃逸；嗣於九十年
六月十日十七時三十分許，在高雄縣鳥松鄉○○路四四之七七號鳥松加油站，上訴人
為警查獲（傷害及無故侵入住宅部分，未據告訴）。(6)、上訴人再承前之犯意，意圖
為自己不法之所有，於九十年七月二十九日二十時十分許，在台南縣新化鎮○○路九
六之六號黃鈺傑（原名為黃文賢）住處，擅自侵入黃鈺傑住處，行竊黃鈺傑所有之現
金六千元、項鍊一條、戒指二枚等財物得手後，為黃鈺傑發現，上訴人為防護贓物、
脫免逮捕，乃與黃鈺傑發生扭打，上訴人即以腳踢及口咬之方式，當場對於黃鈺傑施
以強暴行為，致使黃鈺傑因而受有右上臂、右腋下及雙膝多處擦傷等傷害，嗣於九十
年七月二十九日二十時三十分許，上訴人為黃鈺傑壓制在地，為警查獲，以致竊盜未
遂（無故侵入住宅部分，未據告訴）（失竊之財物，業經領回）等情，因而撤銷第一
審判決，改判仍論處上訴人共同連續攜帶兇器，毀越門扇竊盜未遂，因脫免逮捕，當
場施以強暴罪刑，固非無見。
惟查：(一)竊盜或搶奪之行為者，對於其他共犯因防護贓物、脫免逮捕或湮滅罪證而當
場施以強暴脅迫之行為，須具有意思之聯絡，且共同實施，始應共負刑法第三百二十
九條規定之準強盜罪之責任。又按準強盜罪乃屬一獨立之罪名，認定數次準強盜罪之
犯行構成連續犯，應以行為人對於該數次準強盜罪之犯行具有概括犯意為要件。原判
決理由論定上訴人為前揭六次準強盜犯行出於概括犯意，為連續犯，竟未於事實欄
明上訴人係基於準強盜之概括犯意以為之，其理由顯失依據，不無疏誤。又依原判決
事實4.之記載，真實姓名年籍不詳之成年男子「吳志明」，似僅有與上訴人為攜帶兇
器、毀越門扇行竊之共同犯意，而無準強盜即為脫免逮捕對於被害人何江樑施以強暴
之共同犯意聯絡及行為，原判決未明所依憑之證據及理由，於論處上訴人加重準強
盜罪責時，逕論該部分上訴人應有共同準強盜罪責，亦有未合。(二)原判決事實（6.）
認定上訴人至黃鈺傑住宅行竊財物，已竊取現金六千元、項鍊一條、戒指二枚得手，
竟又認定該次竊盜行為屬於竊盜未遂（見原判決書第五頁第四行及第十五頁倒數第六
行、第七行之記載），亦顯有判決理由矛盾之違法。(三)究竟真實年籍不詳之成年男子
「吳志明」有無與上訴人為準強盜罪之犯意聯絡及行為分擔，以及上訴人行竊黃鈺傑
財物是屬於竊盜既遂或未遂？事實仍欠明瞭，原審未詳查審酌相關事證，憑以釐清事
實，遽為判決，尚嫌速斷，並有查證未盡之違誤。以上或為上訴意旨所指摘，或為本
院得依職權調查之事項，應認原判決有撤銷發回更審之原因。又關於台灣台中地方法
院檢察署檢察官移送併辦部分，即該檢察署九十二年度偵字第四六九三號偵查案卷及
九十三年度偵字第八三三九號偵查案卷（含台灣台南地方法院檢察署九十年度偵字第
八六三三號、第一二五一五號、九十三年度偵字第八九九號、第三九六六號偵查卷）
所指上訴人犯準強盜罪部分，與上訴人前揭準強盜犯行是否具有同一案件關係而得併
予審判，更審時應併予注意審酌，附此明。
據上論結，應依刑事訴訟法第三百九十七條、第四百零一條，判決如主文。
中　　　華　　　民　　　國　　九十三　　年　　　八　　　月　　二十六　　日
                              最高法院刑事第十二庭
                                  審判長法官  陳　正　庸
                                        法官  賴　忠　星
                                        法官  王　居　財
                                        法官  張　清　埤
                                        法官  林　開　任
      右正本證明與原本無異
                                              書  記  官
中　　　華　　　民　　　國　　九十三　　年　　　九　　　月　　　三　　　日
                                                                        Ｖ
